臺灣新北地方法院民事裁定
110年度消債更字第318號
聲  請  人   黃名蕾即黃金鳳
                   

代  理  人   王如禎律師(法扶律師)

上列當事人因消費者債務清理事件，聲請更生，本院裁定如下：
    主  文
聲請人黃名蕾即黃金鳳自中華民國一一一年五月十二日上午十一
時起開始更生程序。
命司法事務官進行本件更生程序。
    理  由
一、按債務人不能清償債務或有不能清償之虞者，得依本條例所
    定更生或清算程序，清理其債務；本條例所稱消費者，係指
    5年內未從事營業活動或從事小規模營業活動之自然人，前
    項小規模營業係指營業額平均每月新臺幣（下同）20萬元以
    下者；債務人無擔保或無優先權之本金及利息債務總額未逾
    1,200 萬元者，於法院裁定開始清算程序或宣告破產前，得
    向法院聲請更生，消費者債務清理條例（下稱消債條例）第
    3條、第2條第1項、第2項、第42條第1項分別定有明文。又
    債務人對於金融機構負債務者，在聲請更生或清算前，應向
    最大債權金融機構請求協商債務清償方案，或向其住、居所
    地之法院或鄉、鎮、市、區調解委員會聲請債務清理之調解
    ；債務人為前項請求或聲請，應以書面為之，並提出財產及
    收入狀況說明書、債權人及債務人清冊，及按債權人之人數
    提出繕本或影本，亦為消債條例第151 條第1 項、第2項所
    明定。再法院開始更生程序之裁定，應載明其年、月、日、
    時，並即時發生效力；法院裁定開始更生或清算程序後，得
    命司法事務官行更生或清算程序，消債條例第45條第1項、
    第16條第1項前段亦定有明文。
二、本件聲請意旨略以：聲請人之夫婿不事生產，家庭開銷及二
    名子女扶養全由聲請人一肩扛下，聲請人為所有家庭成員之
    基本生計，日積月累漸漸累積債務137萬2,125元，又聲請人
    如今步入老年，全職工作難尋，僅能四處打零工，一個月收
    入最多1萬6,000元，無力清償前揭債務，爰聲請本件更生等
    語。
三、經查：
  ㈠聲請人主張前因不能清償債務，向本院聲請消費者債務前置
    調解，經本院以109年度司消債調字第272號受理，惟調解不
    成立等情，業經本院依職權調閱調解卷宗查閱無訛。是以，
    本件聲請人所為本件清算聲請可否准許，應審究聲請人其現
    況是否有不能清償債務或有不能清償之虞之情事而定。
  ㈡又聲請人主張主張其名下有公同共有之土地3筆(公告現值總
    額1萬1,531元)、汽車一輛（1990年出產，已無殘值），每
    月收入為1萬6,000元，有不能清償債務之虞之事實，業據其
    提出財產及收入狀況說明書、全國財產稅總歸戶財產查詢清
    單、105年至109年綜合所得稅各類所得資料清單、勞工保險
    被保險人投保資料暨明細、名下土地登記第一類謄本、收入
    切結書等件為憑（見調解卷第20至24頁，本院卷第53至67頁
    ），堪信屬實，本院即暫以1萬6,000元作為聲請人每月所得
    處分之數額 。
  ㈢按債務人必要生活費用，以最近1年衛生福利部或直轄市政府
    所公告當地區每人每月最低生活費1.2 倍定之；債務人聲請
    更生或清算時所提財產及收入狀況說明書，其表明每月必要
    支出之數額，與本條例第64條之2 第1 項、第2 項規定之認
    定標準相符者，毋庸記載原因、種類及提出證明文件，消債
    條例第64條之2 第1 項、第43條第7 項分別定有明文。聲請
    人陳報其每月必要生活費用為三餐費用9,000 元、租金9,00
    0元、交通費500元、醫療費1,000元，合計1萬9,500 元，並
    提出房屋租賃契約書為證（見本院卷第47頁），惟其並未提
    出任何醫療費用單據資以佐證其每月確有該等醫療費用之支
    出，復本院參以111年度新北市每人每月最低生活費用為1萬
    5,800元，依此每人每月生活所必需之費用應為1萬8,960元
    （計算式：1萬5,800元×1.2 ＝1萬8,960元），認聲請人之每
    月生活必要費用應以1萬8,960元計算方屬有據，逾此部分，
    應予剔除。
　㈣綜上，聲請人每月所得扣除必要支出後，並無餘額，是聲請
    人主張其有不能清償債務之情事，堪以採信，聲請人所為本
    件聲請，核符消債條例第3 條所定之要件。
四、綜上所述，本件聲請人為一般消費者，並未從事營業活動，
    且其確有不能清償債務之情事，又所負無擔保或無優先權之
    本金及利息債務總額未逾1,200 萬元，亦未經法院裁定開始
    清算程序或宣告破產，復查無消債條例第6 條第3 項、第8
    條或第46條各款所定駁回更生聲請之事由存在，則聲請人聲
    請本件更生，洵屬有據，應予准許。
五、至於聲請人於更生程序開始後，應另提出足以為債權人會議
    可決或經法院認為公允之更生方案以供採擇，俾免更生程序
    進行至依消債條例第61條規定應行清算之程度，附此敘明。
六、依消債條例第11條第1 項、第45條第1 項、第16條第1 項，
    裁定如主文。 
中　　華　　民　　國　　111 　年　　5 　　月　　12 　日
              民事第一庭    法　　　官　洪任遠
上為正本係照原本作成。
本件不得抗告。
本裁定已於111年5月12日上午11時公告。
中　　華　　民　　國　　111 　年  　5 　　月　 12 　　日
                            書　記　官　黃翊芳